【裁判字號】    95,交抗,132
【裁判日期】    951018
【裁判案由】    聲明異議
【裁判全文】
臺灣高等法院高雄分院刑事裁定         95年度交抗字第132號
抗  告  人  交通部公路總局高雄區監理所
法定代理人  甲○○
受處分人    乙○○
上列抗告人因受處分人違反道路交通管理處罰條例聲明異議案件
，不服臺灣高雄地方法院中華民國95年 8月14日裁定（95年度交
聲字第276號），提起抗告，本院裁定如下：
    主  文
抗告駁回。
    理  由
一、抗告意旨略以：法務部行政罰法諮詢小組第一次會議紀錄謂
    緩起訴乃附條件的不起訴處分，亦即為不起訴的一種，此觀
    諸刑事訴訟法第256 條規定自明。檢察官為緩起訴處分時依
    刑事訴訟法第253 條之2 第1 項規定，對被告所為之指示及
    課予之負擔，係一種特殊的處遇措施，並非刑罰，因此，刑
    事案件經檢察官為緩起訴處分確定後，宜視同不起訴處分確
    定，依行政罰法第26條第2 項規定，得依違反行政法上義務
    規定裁處之，原裁定與上開會議紀錄意旨相違，爰聲請撤銷
    原裁定云云。
二、按94年2月5日公布、95年2月5日施行之行政罰法第26條規定
    ：「一行為同時觸犯刑事法律及違反行政法上義務規定者，
    依刑事法律處罰之。但其行為應處以其他種類行政罰或得沒
    入之物而未經法院宣告沒收者，亦得裁處之。前項行為如經
    不起訴處分或為無罪、免訴、不受理、不付審理之裁判確定
    者，得依違反行政法上義務規定裁處之。」，此即所謂一事
    不二罰原則。次按被告所犯為死刑、無期徒刑或最輕本刑 3
    年以上有期徒刑以外之罪，檢察官參酌刑法第57條所列事項
    及公共利益之維護，認以緩起訴為適當者，得定1年以上3年
    以下之緩起訴期間為緩起訴處分，其期間自緩起訴處分確定
    之日起算；又被告於緩起訴期間內，有下列情形之一者，檢
    察官得依職權或依告訴人之聲請撤銷原處分，繼續偵查或起
    訴：(一)於期間內故意更犯有期徒刑以上刑之罪，經檢察官提
    起公訴者；(二)緩起訴前，因故意犯他罪，而在緩起訴期間內
    受有期徒刑以上刑之宣告者；(三)違背第 253條之2第1項各款
    之應遵守或履行事項者，刑事訴訟法第 253條之1第1項、第
    253條之 3第1項分別定有明文。準此，被告經檢察官為「緩
    起訴」處分者，於「緩起訴」之猶豫期間內，其最後是否會
    被檢察官提起公訴？猶懸而未定，意即「緩起訴」處分於猶
    豫期間內尚未具有實質之確定力，檢察官於期間內，可對被
    告繼續觀察，此時若被告顯無反省警惕之情或根本欠缺反省
    警惕之能力，檢察官得依職權或依告訴人之聲請，將被告「
    緩起訴」處分撤銷。
三、經查：本件受處分人於95年3月8日18時15分許酒後駕車，違
    反道路交通管理處罰條例第35條第1項第1款規定之行為，惟
    上開酒後駕車之行為業據移送臺灣高雄地方法院檢察署處理
    ，該署檢察官於95年5月2日以95年度偵字第8687號為緩起訴
    處分，有上開緩起訴處分書附卷可憑。然行政罰法第26條明
    訂一事不二罰原則，且應受行政罰之行為如經不起訴處分或
    為無罪、免訴、不受理、不付審理之裁判「確定」者，始得
    依違反行政法上義務規定裁處之，並未包括「緩起訴」處分
    在內，且依行政罰法第26條第 2項之立法意旨，亦必須待緩
    起訴處分實質確定時，被告才最終地確定免於受刑事訴追，
    原處分機關始得為行政裁罰，亦即在緩起訴期間內即猶豫期
    間期滿前，該緩起訴處分仍有被撤銷之可能，此時原處分機
    關若依法為行政裁決，將使受處分人有同時遭受行政處罰及
    刑事訴追之危險，顯與行政罰法第26條規定之立法意旨相違
    背。從而，在上開緩起訴處分尚未實質確定前，原處分機關
    即依道路交通管理處罰條例規定為本件裁決，顯與前揭行政
    罰法第26條第 2項規定有違。依照上開說明，原處分機關之
    裁決，難認允當，原法院將就此部分撤銷原處分，並無不合
    ，抗告意旨謂緩起訴應比照不起訴處分規定仍得予以裁罰，
    然行政罰法第26條第2項規定並不包括緩起訴在內，已如上
    述之說明，是其抗告，為無理由，應予駁回。
四、據上論結，應依道路交通案件處理辦法第26條，刑事訴訟法
    第412條，裁定如主文。
中    華    民    國    95    年    10    月    18    日
                  刑事第七庭    審判長法  官  莊飛宗
                                      法  官  邱明弘
                                      法  官  黃憲文
以上正本證明與原本無異。
不得抗告。
中    華    民    國    95    年    10    月    19    日
                                      書記官  施耀程


司法院資訊處製作；財團法人民間司法改革基金會備份。
